【裁判字號】    97,簡上,22
【裁判日期】    970716
【裁判案由】    給付票款
【裁判全文】
臺灣雲林地方法院民事判決              97年度簡上字第22號
上  訴  人  乙○○
被上訴人    甲○○
上列當事人間請求給付票款事件，上訴人對於中華民國97年3 月
25日本院斗六簡易庭96年度六簡字第277 號第一審判決提起上訴
，本院於民國97年6 月25日言詞辯論終結，判決如下：
    主  文
上訴駁回。
第二審訴訟費用新臺幣三千九百七十五元由上訴人負擔。
    事實及理由
一、被上訴人於原審起訴主張：其執有上訴人所簽發，支票號碼
    CM670661、發票日期為民國（下同）96年5 月28日、以彰化
    商業銀行斗六分行為付款人，票面金額新臺幣（下同）25萬
    元之支票一紙（下稱系爭支票），詎經被上訴人於96年7 月
    10日提示付款，卻因存款不足及拒絕往來而遭退票，為此請
    求上訴人給付上開票款，及自96年7 月10日起至清償日止，
    按年息百分之六計算之利息等語。
    並於本院補稱: 系爭支票係上訴人之前夫張松濱持向被上訴
    人借款取得，且其先生已陸續一、二年拿上訴人的票來向被
    上訴人借款，上訴人不可能不知情，否認系爭支票是上訴人
    之前夫所盜開，上訴人為上開抗辯應提出證據，否則，上訴
    人應負發票人責任等語。並聲明: 如主文所示。
二、上訴人則辯以：系爭支票上印文雖是上訴人所有，然系爭支
    票非上訴人所簽發，其上之簽名係上訴人已逝前夫所簽，而
    上訴人不曾授權其代為簽發支票等語。
    並於本院補稱: 上訴人的支票、印章平常都放在家裡，上訴
    人承認上訴人的前夫之前有偷開過票，上訴人也罵過前夫，
    但上訴人真的不知道有系爭支票的問題，上訴人自己的債務
    ，上訴人都主動找銀行協商，但系爭支票確實不是上訴人所
    簽發等語。並聲明: (1)原判決撤銷; (2)駁回被上訴人於原審
    之訴;(3)第一、二審訴訟費用由被上訴人負擔。
三、兩造所不爭之事實:
（一）被上訴人因上訴人之前夫張松濱向其借款而持有系爭支票
      ，而系爭支票經被上訴人於96年7 月10日向付款銀行為付
      款之提示，卻因存款不足及拒絕往來而遭退票。
（二）上訴人之前夫先前曾陸續拿上訴人的票向被上訴人借款，
      且系爭支票雖非上訴人親自書寫簽發，然為上訴人所有，
      發票人欄之上訴人印文為真正。
四、法院之判斷:
    本件主要之爭點在於: 上訴人抗辯系爭支票係其前夫所盜開
    是否有理由? 經查:
（一）按支票發票人應照支票文義擔保支票之支付。執票人向支
      票債務人行使追索權時，得請求自為付款提示日起之利息
      ，如無約定利率者，依年利六釐計算。票據法第126 條及
      第133 條分別定有明文。又當事人主張有利於己之事實者
      ，就其事實有舉證之責任。又發票人欄之印章如為真正，
      即應推定該支票亦屬真正。申言之，得據以判斷該支票係
      為發票人所作成。倘主張其印章係被盜用時，則被盜用之
      事實，按諸舉證責任分配之原則，轉應由為此主張者負舉
      證責任。民事訴訟法第277 條前段及最高法院70年度台上
      字第4339號裁判意旨足資參照。
（二）本件系爭支票雖非上訴人親自書寫簽發，然為上訴人所有
      ，發票人欄之上訴人印文亦為真正等情，為兩造所不爭執
      ，並有系爭支票暨退票理由單影本附本院支付命令卷，與
      有上訴人之支票存款帳戶資料及交易明細查詢暨相關支票
      影本附原審卷可供比對印文及字跡，足信屬實。
（三）然上訴人抗辯其未授權其前夫簽發系爭支票，系爭支票係
      由其前夫所盜開乙節，為被上訴人所否認。上訴人雖於本
      院提出其前夫張松濱之姓名變更登記申請書影本及其印鑑
      證明各一紙為證，然上開證據至多只能證明上訴人與其前
      夫之字跡不同，尚難據以證明其前夫簽發系爭支票未經上
      訴人之授權，而為其前夫所盜開。
（四）且上訴人之前夫曾陸續持上訴人之支票向被上訴人借款乙
      節，為上訴人所不爭執，並有上開支票存款帳戶資料及交
      易明細查詢暨相關支票影本可參。而支票及印鑑章體積小
      ，保管容易，上訴人如未授權其前夫簽發，其前夫豈能陸
      續簽發支票向被上訴人借款之理，上訴人所辯顯與常情不
      符，難信屬實。
（五）至於上訴人所提出其與被上訴人妻之電話錄音帶暨譯文，
      用以證明上訴人之前夫與被上訴人之系爭借款有收取利息
      之事實乙節。縱認屬實，亦不影響被上訴人就系爭支票行
      使票據上之權利，併此敘明。
（六）從而，被上訴人本於票據之法律關係，請求上訴人給付票
      款25萬元，及自96年7 月10日起至清償日止，按年息百分
      之六計算之利息，為有理由，應予准許。又本件係適用簡
      易程序所為上訴人敗訴之判決，依民事訴訟法第389 條第
      1 項第3 款規定，應依職權宣告假執行。是原審為上訴人
      敗訴之判決，並依職權為假執行之宣告，於法並無違誤。
      上訴人上訴意旨仍執陳詞指摘原判決不當，求予廢棄改判
      ，為無理由，應予駁回。
五、據上論結，本件上訴為無理由，依民事訴訟法第436 條之1
    第3項 、第449 條第1 項、第78條，判決如主文。
中    華    民    國    97    年    7     月    16    日
                  民事第二庭    審判長  林秋火
                                法  官  陳秋如
                                法  官  黃一馨
以上正本係照原本作成。
不得上訴。
中    華    民    國    97    年    7     月    16    日
                                書記官  楊麗雪


司法院資訊處製作；財團法人民間司法改革基金會備份。
